臺灣板橋地方法院刑事判決　　　　　　　 99年度訴字第439號
公　訴　人　臺灣板橋地方法院檢察署檢察官
被　　　告　林智成
指定辯護人　本院公設辯護人吳天明
上列被告因毒品危害防制條例案件，經檢察官提起公訴（98年度
偵字第29867 號），本院判決如下：
    主  文
林智成共同販賣第二級毒品，處有期徒刑貳年；扣案門號000
0000000號行動電話壹具（含ＳＩＭ卡壹張）沒收，因犯
罪所得新臺幣伍佰元與王頌強連帶沒收，如全部或一部不能沒收
，以其與王頌強財產連帶抵償之。
    事  實
一、林智成與王頌強（業經本院判處有期徒刑3 年7 月，現正上
    訴中）基於共同販賣第二級毒品之犯意聯絡，於民國98年9
    月28日上午9 時14分許，由王頌強以其所有0000000000號行
    動電話與詹楓霖所使用之0000000000號行動電話通聯，達成
    販賣第二級毒品甲基安非他命之合意，旋即再由林智成至（
    改制前）臺北縣三峽鎮○○路之某全家便利商店，以新臺幣
    （下同）500 元之價格，出售並交付重量不詳之甲基安非他
    命1 包予詹楓霖。嗣經警於98年10月28日下午4 時30分許，
    在（改制前）臺北縣三峽鎮○○路257 巷3 號5 樓執行搜索
    ，當場扣得王頌強所有之門號0000000000、0000000000號行
    動電話各1 具（含Sim卡各1 枚），始循線查悉上情。
二、案經臺灣板橋地方法院檢察署檢察官指揮（改制前）臺北縣
    政府警察局移請臺灣板橋地方法院檢察署檢察官偵查起訴。
    理  由
一、證據能力
（一）按刑事訴訟之目的，首在發現真實，藉以維護社會安全，
      其手段則應合法純潔、公平公正，以保障人權；倘證據之
      取得係依法定程序，法院自應容許該項證據作為認定犯罪
      事實之依據。則實施刑事訴訟之公務員對被告或訴訟關係
      人施以通訊監察，如係依法定程序，而未有妨害憲法第12
      條所保障人民秘密通訊自由之重大違法情事，自不應排除
      其證據能力。查被告王頌強所持用之門號0000000000行動
      電話，分別自民國98年9 月4 日起至98年10月3 日止，經
      本院於98年9 月2 日，核發98年聲監字第000837號通訊監
      察書（見98年度偵字第29867 號卷第6 頁）進行監聽、錄
      音。上開監聽行為既為依本院依法核發通訊監察書所為，
      符合96年7 月11日修正公布施行後通訊保障及監察法之規
      定，應屬合法，其等監聽錄音自有證據能力。又警方將合
      法通訊監察所得，轉譯為文字之採證之程序本屬合法，是
      本判決以下所引用該等通訊監察譯文應均具有證據能力。
（二）按被告以外之人於偵查中向檢察官所為陳述，除顯有不可
      信之情況者外，得為證據，刑事訴訟法第159 條之1 第2
      項定有明文。偵查中被告以外之人於偵查中之證詞，性質
      上屬傳聞證據。惟現階段刑事訴訟法規定檢察官代表國家
      偵查犯罪、實施公訴，依法其有訊問被告、證人及鑑定人
      之權，證人、鑑定人且須具結，而實務運作時，檢察官偵
      查中向被告以外之人所取得之陳述，原則上均能遵守法律
      規定，不致違法取供，其可信度極高，職是，被告以外之
      人前於偵查中已具結而為證述，除反對該項供述得具有證
      據能力之一方，已釋明「顯有不可信之情況」之理由外，
      應認有證據能力。查證人詹楓霖於檢察官偵查時具結所為
      之證述，並無證據顯示有違法取供之情形，且客觀上並無
      顯不可信之情況，是本判決以下所引用證人詹楓霖於偵查
      中之證言具有證據能力。
二、認定犯罪事實所憑證據及理由
（一）訊據被告林智成坦承：於98年9 月28日，伊在王頌強家中
      ，詹楓霖打電話給王頌強；後來伊要離開時，王頌強要伊
      將東西交給詹楓霖，伊知道王頌強交給伊的是甲基安非他
      命，之後伊在（改制前）臺北縣三峽鎮○○路上某全家便
      利商店前，將該甲基安非他命交給詹楓霖；伊在幫王頌強
      交付毒品給他人之時，知悉王頌強在販賣毒品，該毒品是
      王頌強出售予他人等情明確（見本院卷二第147 頁）。核
      與共同被告王頌強於本院審理時供述：詹楓霖打電話給伊
      說要500 元（甲基安非他命）；伊請被告林智成幫伊拿去
      中華路給詹楓霖等情（見本院卷一第25頁）相合。
（二）又證人詹楓霖於98年9 月28日上午9 時14分許，以其父所
      有0000000000號行動電話與被告王頌強所持用0000000000
      號行動電話通聯，以500 元向被告王頌強購買重量不詳之
      安非他命1 包；被告王頌強叫「阿智」（即被告林智成）
      送給詹楓霖等情，業經證人詹楓霖於偵查中證述明確（見
      98年度偵字第29867 號卷第138 、139 頁），亦核與上揭
      被告林智成及共同被告王頌強所供情節相合。
（三）另有被告王頌強所持用0000000000號行動電話與證人詹楓
      霖所持用0000000000號行動電話於98年9 月28日上午9 時
      14分許之通聯譯文1 件在卷可稽（見98年度偵字第29867
      號卷第61頁背面），復有0000000000號行動電話（均含Si
      -m卡1 張）扣案可稽。綜上所述，足認被告林智成上揭自
      白，應與事實相符，而值採信。該次與共同被告王頌強共
      同販賣第二級毒品甲基安非他命予詹楓霖犯行，事證明確
      ，堪以認定，應依法論科。
三、論罪科刑
（一）按毒品危害防制條例部分條文修正業經總統於98年5 月20
      日以華總一義字第09800125141 號令公布，而本次修正條
      文包括同條例第4 條、第11條、第11條之1 、第17條、第
      20條及第25條。依中央法規標準法第14條規定：「法規特
      定有施行日期，或以命令特定施行日期者，自該特定日起
      發生效力」，而該同條例第36條已定有施行日期，故本次
      修正條文自公布後6 個月施行。本次修法涉及多項授權法
      規修正或訂定，須定有一定施行日期，以完備相關法令修
      訂及行政作業程序，而毒品危害防制條例第36條已定有施
      行日期，本次修法自無另訂或修正該條文之必要（法務部
      98年06月08日法檢字第0980802279號函意旨參照）。而觀
      諸該條例第25條第3 項規定：前二項人員採驗尿液實施辦
      法，由行政院定之。第20條第4 項規定：受觀察、勒戒或
      強制戒治處分之人，於觀察、勒戒或強制戒治期滿後，由
      公立就業輔導機構輔導就業等情，此次修法確有待相關機
      關配合，而須有一定施行日期。依上開說明，自應自公布
      後6 個月施行，亦即於98年11月20日施行（98年6 月25日
      臺灣高等法院暨所屬法院因應新修正毒品危害防制條例施
      行法律問題研討會會議結論亦同此見解），核先敘明。次
      按刑法第2 條第1 項之規定，係規範行為後法律變更所生
      新舊法比較適用之準據法，且比較新舊法時，亦應就罪刑
      有關之共犯、未遂犯、想像競合犯、牽連犯、連續犯、結
      合犯，以及累犯加重、自首減輕暨其他法定加減原因（如
      身分加減）與加減例等一切情形，綜其全部罪刑之結果而
      為比較並整體適用，不能割裂而分別適用有利益之條文（
      最高法院95年第8 次刑庭會議決議及27年上字第2615號判
      例參照）。查本案被告林智成所犯如事實欄附表所示之販
      賣第二級毒品犯行之時間，係在98年11月20日之前所為，
      依據刑法第2 條第1 項規定，應比較新舊法後，適用較有
      利於被告林智成之規定，而前揭毒品危害防制條例修正之
      規定中，與本案有關者如下：
    1.修正後毒品危害防制條例第4 條規定：「製造、運輸、販
      賣第一級毒品者，處死刑或無期徒刑；處無期徒刑者，得
      併科新臺幣二千萬元以下罰金。製造、運輸、販賣第二級
      毒品者，處無期徒刑或七年以上有期徒刑，得併科新臺幣
      一千萬元以下罰金。製造、運輸、販賣第三級毒品者，處
      五年以上有期徒刑，得併科新臺幣七百萬元以下罰金。製
      造、運輸、販賣第四級毒品者，處三年以上十年以下有期
      徒刑，得併科新臺幣三百萬元以下罰金。製造、運輸、販
      賣專供製造或施用毒品之器具者，處一年以上七年以下有
      期徒刑，得併科新臺幣一百萬元以下罰金。前五項之未遂
      犯罰之」，而該條修正前係規定：「製造、運輸、販賣第
      一級毒品者，處死刑或無期徒刑；處無期徒刑者，得併科
      新臺幣一千萬元以下罰金。製造、運輸、販賣第二級毒品
      者，處無期徒刑或七年以上有期徒刑，得併科新臺幣七百
      萬元以下罰金。製造、運輸、販賣第三級毒品者，處五年
      以上有期徒刑，得併科新臺幣五百萬元以下罰金。製造、
      運輸、販賣第四級毒品者，處三年以上十年以下有期徒刑
      ，得併科新臺幣三百萬元以下罰金。製造、運輸、販賣專
      供製造或施用毒品之器具者，處一年以上七年以下有期徒
      刑，得併科新臺幣一百萬元以下罰金。前五項之未遂犯罰
      之」，可知就販賣第二級毒品部分，修正後同條第2 項之
      規定僅提高得併科罰金刑之刑度為1 千萬元以下，然就有
      期徒刑之刑度部分並未有提高之情形。
    2.關於毒品危害防制條例第17條減輕其刑之規定部分，修正
      前毒品危害防制條例第17條僅規定：「犯第四條第一項至
      第四項、第五條第一項至第四項前段、第六條第一項至第
      四項、第七條第一項至第四項、第八條第一項至第四項、
      第十條或第十一條第一項、第二項之罪，供出毒品來源，
      因而破獲者，得減輕其刑」，修正後則改為「犯第四條至
      第八條、第十條或第十一條之罪，供出毒品來源，因而查
      獲其他正犯或共犯者，減輕或免除其刑。犯第四條至第八
      條之罪於偵查及審判中均自白者，減輕其刑」，比較修正
      前、後之規定，可知依修正前之規定，僅於供出毒品來源
      並因而破獲者，始可減輕其刑，然依修正後毒品危害防制
      條例第17條第2 項之規定，被告如於偵查及審判中均自白
      者，即可減輕其刑。
    3.綜上比較，就被告林智成所為本件犯行，修正後毒品危害
      防制條例第4 條第2 項得併科罰金之最高刑度雖有提高，
      但須本案併為諭知併科罰金時，方得見其中差異，反觀被
      告林智成如於偵查及審判中均有自白，依修正後毒品危害
      防制條例第17條第2 項規定，尚得減輕其刑，經綜合比較
      各項規定後，當以修正後之毒品危害防制條例對其較為有
      利，而應一體適用修正後之規定。
（二）查甲基安非他命係毒品危害防制條例第2 條第2 項第2 款
      所明定列管之第二級毒品。是核被告林智成所為犯行，係
      犯修正後毒品危害防制條例第4 條第2 項之販賣第二級毒
      品罪。被告林智成販賣甲基安非他命前，持有甲基安非他
      命之低度行為，為販賣之高度行為所吸收，不另論罪。
（三）被告林智成與王頌強所為本件犯行間，有犯意聯絡及行為
      分擔，為共同正犯。
（四）按前述修正後之毒品危害防制條例第17條第2 項規定：「
      犯第四條至第八條之罪於偵查及審判中均自白者，減輕其
      刑。」被告縱曾於偵查或審判中否認犯罪，然僅須於偵查
      及審判中各有一次自白，即符合此項減輕其刑規定；至所
      稱偵查中自白，當然包括向有偵查犯罪職權之司法警察（
      官）自白在內。又自白係對自己之犯罪事實全部或主要部
      分為肯定供述，即使時日、處所、行為態樣等非構成犯罪
      事實之要素略有不符，亦不影響其為自白（參照最高法院
      99年度臺上字第5731號刑事判決意旨）。又該條項規定旨
      在鼓勵毒犯自白認罪，以開啟其自新之路，故毒販在偵查
      及審判中之歷次陳述，各有一次以上之自白者，不論其之
      自白，係出於自動或被動、簡單或詳細，並其自白後有無
      翻異，即應依法減輕其刑（最高法院99年度臺上字第4874
      號刑事判決參照）。查被告林智成於警詢中供稱：伊曾幫
      王頌強運送過所販賣毒品給女人；王送叫伊向對方收取50
      0 元；王頌強將毒品安非他命置於菸盒中要伊送給販毒下
      線；王頌強提供安非他命供伊吸食；約9 月、10月間，幫
      王頌強送毒品至三峽介壽國小等情（見98年度偵字第3305
      0 號卷第10、11頁），是被告林智成於警詢已就、於98年
      9 、10月間幫王頌強至（改制前）臺北縣三峽鎮交付毒品
      予一名女子，收取500 元等主要情節予以承認，復於本院
      審理時自白犯行（見本院卷二第147 頁），是揆諸上揭法
      律意旨，無礙其於偵查及審判中均曾自白之認定，應認被
      告林智成所為本件犯行，符合修正後之毒品危害防制條例
      第17條第2 項規定，應予以減輕情其刑。
（五）按修正後毒品危害防制條例第4 條第2 項販賣第二級毒品
      罪之法定刑為7 年以上有期徒刑，得併科1,000 萬元以下
      罰金，不可謂不重，惟被告林智成所為本件犯行，所共同
      販賣甲基安非他命之數量僅價值500 元，數量非鉅，所得
      財物尚屬有限，而所為共同販賣甲基安非他命次數僅1 次
      ，客觀上之犯罪情節非屬極惡，主觀上之惡性亦非嚴重，
      所生危害應非至鉅。綜觀本案之犯罪情狀，依司法院大法
      官會議釋字第263 號解釋、最高法院95年度臺上字第788
      號判決意旨，考量被告林智成，客觀之犯行與主觀之惡性
      ，以及其犯罪所生結果，認犯罪之情狀尚有可憫恕之情，
      如科以最低度刑，仍嫌過重，爰依刑法第59條規定，就被
      告林智成所犯本件共同販賣第二級毒品罪減輕其刑，並遞
      減之。
（六）爰審酌被告林智成為圖免費施用甲基安非他命之蠅利，漠
      視法令之禁制而販賣甲基安非他命，對社會治安造成潛在
      之危險，並戕害買受而施用甲基安非他命者之身心健康，
      並衡量被告林智成所為僅擔任運送交付毒品之行為，僅參
      與1 次犯行，所販賣之甲基安非他命數量非鉅，所得不多
      ，兼衡其素行、品行、智識程度、生活狀況、犯罪之動機
      、目的、手段、犯罪後之態度等一切情狀，量處如主文所
      示之刑，以資懲儆。
（七）沒收：
    1.按毒品危害防制條例第19條第1 項規定，犯該條例第4 條
      至第9 條、第12條、第13條或第14條第1 項、第2 項之罪
      者，其供犯罪所用或因犯罪所得之財物，均沒收之，如全
      部或一部不能沒收時，追徵其價額或以其財產抵償之。此
      係採義務沒收主義，祇要是犯上開之罪，供犯罪所用或因
      犯罪所得之財物，且屬犯人所有者，即應依該規定沒收，
      並不以專供犯罪之用為限，亦不以沒收物業經扣案或尚未
      費失者為限（最高法院92年度臺上字第2043號、93年度臺
      上字第1365號判決意旨參照）。又本條項規定性質上係沒
      收之補充規定。其屬於本條項所定沒收之標的，如得以直
      接沒收者，判決主文僅宣告沒收即可，不生「追徵其價額
      」或「以其財產抵償之」問題，須沒收之標的全部或一部
      不能沒收時，始生「追徵其價額」或「以其財產抵償之」
      選項問題。而「追徵其價額」或「以其財產抵償之」係屬
      兩種選項，分別係針對現行貨幣以外之其他財產與現行貨
      幣而言。詳言之，本規定所稱「追徵其價額」者，係指所
      沒收之物為金錢以外之其他財物而無法沒收時，因其實際
      價值不確定，應追徵其價額，使其繳納與原物相當之價額
      ，並無以其財產抵償之問題。倘嗣後追徵其金錢價額，不
      得結果而須以其財產抵償者，要屬行政執行機關依強制執
      行之法律之執行問題，即無不能執行之情形，自毋庸諭知
      「或以其財產抵償之」。如不能沒收之沒收標的為金錢時
      ，因價值確定，判決主文直接宣告「以其財產抵償之」即
      可，不發生追徵價額之問題【最高法院99年度第5 次刑事
      庭會議決議（二）意旨參照】。復按販賣毒品所得之金錢
      ，如能認定確係販賣毒品所得之款項，均應宣告沒收，不
      以當場搜獲扣押者為限，亦不問其中何部分屬於成本，何
      部分屬於利潤（最高法院93年度臺上字第2670號、96年度
      臺上字第3724號判決意旨參照）。又共同正犯之犯罪所用
      或因犯罪所得之物採連帶沒收主義，乃因共同正犯於犯意
      聯絡範圍內，同負行為責任，且為避免執行時發生重複沒
      收之故（最高法院98年度臺上字第4003號判決意旨參照）
      ，故不得就全體正犯之總所得，對於各正犯重複諭知沒收
      （最高法院97年度臺上字第3745號判決意旨參照），惟若
      應沒收之物係屬特定之物，因彼等就該沒收之物，應共同
      負責，且無重複執行沒收之疑慮，自無諭知連帶沒收之必
      要（最高法院98年度臺上字第4003號判決意旨參照）。查
      ：
    (1)扣案之0000000000號行動電話各1 支（均含上揭門號Sim
      卡各1 枚），係共犯王頌強所有，業據共同被告王頌強於
      本院審理時所供明（見本院卷三第72頁），係被告王頌強
      供犯本件共同販賣第二級毒品犯行所用之物，此有通訊監
      察譯文在卷可佐，應分別依毒品危害防制條例第19條第1
      項規定，於被告林智成所示犯行之主文項下宣告沒收（既
      已扣案，則無全部或一部不能沒收之問題，自毋庸再行諭
      知連帶追徵其價額，併予敘明）。
    (2)被告林智成與共同被告王頌強就本件共同販賣第二級毒品
      甲基安非他命犯行，所取得之500 元，係該販賣第二級毒
      品所得財物，應依毒品危害防制條第19條第1 項規定，宣
      告連帶沒收，而就取得新臺幣現行貨幣部分，並同時諭知
      如全部或一部不能連帶沒收時，以其等財產連帶抵償之。
    2.至於扣案之甲基非他命2 包（淨重0.814 公克），共同被
      告王頌強供稱係供自己施用（見本院卷三第72頁），由於
      重量甚微，扣案日期復與其本次販毒時間相隔1 月，在無
      其他佐證下，尚難與本件販賣毒品犯行相關；另扣案之分
      裝袋1 包，共同被告王頌強供稱非其所有（見本院卷三第
      72 頁 ），無法認定與本件犯行相關，爰均不為沒收銷燬
      、沒收之諭知，附此指明。
據上論斷，應依刑事訴訟法第299 條第1 項前段，現行毒品危害
防制條例第4 條第2 項、第17條第2 項、第19條第1 項，刑法第
11條前段、第2 條第1 項前段、第28條、第59條，判決如主文。
本案經檢察官洪松標到庭執行職務。
中    華    民    國    100     年   11   月    30    日
                  刑事第十五庭審判長  法  官  劉元斐
                                      法  官  毛彥程
                                      法  官  方鴻愷
以上正本證明與原本無異。
如不服本判決，應於判決送達後10日內，向本院提出上訴書狀，
並應敘述具體理由；其未敘述上訴理由者，應於上訴期間屆滿後
20日內向本院補提理由書（均須按他造當事人之人數附繕本），
「切勿逕送上級法院」。
                                      書記官  江怡萱
中    華    民    國   100    年    12    月    6     日
附錄本案論罪科刑法條全文：
98年5 月20日公布修正施行之毒品危害防制條例第4 條
製造、運輸、販賣第一級毒品者，處死刑或無期徒刑；處無期徒
刑者，得併科新臺幣2 千萬元以下罰金。
製造、運輸、販賣第二級毒品者，處無期徒刑或7 年以上有期徒
刑，得併科新臺幣1 千萬元以下罰金。
製造、運輸、販賣第三級毒品者，處5 年以上有期徒刑，得併科
新臺幣7 百萬元以下罰金。
製造、運輸、販賣第四級毒品者，處3 年以上10年以下有期徒刑
，得併科新臺幣3 百萬元以下罰金。
製造、運輸、販賣專供製造或施用毒品之器具者，處1 年以上7
年以下有期徒刑，得併科新臺幣1 百萬元以下罰金。
前五項之未遂犯罰之。